【裁判字號】    98,簡上,522
【裁判日期】    980831
【裁判案由】    偽造文書等
【裁判全文】
臺灣高雄地方法院刑事判決             98年度簡上字第522號
上  訴  人
即  被  告  乙○○
上列上訴人即被告因偽造文書等案件，不服本院高雄簡易庭民國
98年4 月27日98年度審簡字第1797號第一審判決（臺灣高雄地方
法院檢察署檢察官起訴案號：98年度偵字第214 、215 號），提
起上訴，嗣因上訴人就被訴事實為有罪之陳述，經本院管轄之第
二審合議庭裁定適用簡式審判程序審理後，判決如下：
    主  文
上訴駁回。
    事實及理由
一、本案經本院審理結果，認原判決認事用法，均無違誤，量刑
    亦屬妥適，應予維持，並引用原審判決書所記載之事實、證
    據及理由（如附件）。又按本件上訴人即被告乙○○所為係
    犯刑法第216 條、第220 條第1 項、第210 條之行使偽造準
    私文書罪、第339 條第1 項之詐欺取財罪，核係死刑、無期
    徒刑、最輕本刑為3 年以上有期徒刑以外之罪，其於本院審
    理時就前揭被訴事實均為有罪之陳述〔見本院98年度簡上字
    第522 號卷（下稱本院簡上卷）第24、68頁〕，經依法告知
    簡式審判程序之旨，並聽取當事人之意見後，本院認無不得
    或不宜改依簡式審判程序進行之情形，爰依刑事訴訟法第27
    3 條之1 第1 項規定，經合議庭裁定本件行簡式審判程序，
    又本件卷內之物證、書證等證據，依同法第273 條之2 規定
    ，不受第159 條第1 項關於傳聞法則規定之限制，依法均有
    證據能力。
二、上訴人上訴意旨雖以：渠雖對於原審判決判處有期徒刑2 年
    及緩刑4 年部分並無異議，但就緩刑附帶條件即命渠伊應向
    國庫支付新臺幣（下同）30萬元對渠而言負擔太重，房屋已
    出售得款以處理債務，渠每月還要償還債務，扶養父母，家
    境清寒，尚不足養家活口，且渠現時年紀也不好找工作，渠
    接獲判決書後，確曾設法籌款，但籌不到30萬元，渠確實沒
    有資產，若仍要繳付國庫30萬元，等於渠仍要身陷囹圄，請
    求考量渠為初犯，從輕量刑云云（見本院簡上卷第6 、24、
    31、32、55、70頁），並提出高雄縣鳳山市瑞竹里里長出具
    無工作證明書及里辦公室證明書各1 紙、不動產買賣契約書
    、財政部臺灣省南區國稅局96、97年度綜合所得稅各類所得
    資料清單、財產歸屬資料清單各1 份、本票影本12張為證（
    見本院簡上卷第34至46頁）。
三、惟查，法官於有罪判決中，究應如何量處罪刑，為實體法賦
    予審理法官裁量之刑罰權事項，法官行使此項裁量權，自得
    依據個案情節，參諸刑法第57條所定各款犯罪情狀之規定，
    於該法定刑度範圍內，基於合義務性之裁量，量處被告罪刑
    。亦即法院行使此項裁量權，應受一般法律原理原則之拘束
    ，須符合法律授權之目的、法律秩序之理念、國民法律感情
    及一般合法有效之慣例等規範，並應遵守比例原則及平等原
    則之意旨，否則即可能構成裁量濫用之違法（最高法院86年
    度台上字第7655號判決意旨參照）。則若無裁量逾越或裁量
    濫用之明顯違法情事，自不得擅加指摘其違法或不當，即使
    上級審對下級審裁量權之審查，亦應同此標準，此不僅在保
    障法官不受任何制度外之不當干涉，更保障法官不受制度內
    的異質干涉，此方符憲法第80條所宣示獨立審判之真義。
四、本件原審以本案事證明確，並審酌民眾參與合會之目的，或
    為儲蓄，或藉以籌措財源以應急，上訴人竟為圖己利，多次
    冒用會員名義偽造載有競標利息之標單參與競標，詐取會款
    近數百萬元，致告訴人等人多年積蓄、省吃儉用之辛苦血汗
    錢，血本無歸，求償無門，影響所及，並造成許多家庭因而
    陷入困境，行為惡害非輕，惟念及上訴人犯後坦承犯行，且
    前未曾受有期徒刑以上刑之宣告，並參以上訴人迄今已與多
    數告訴人達成和解，及詐騙金額非少等一切情狀，量處上訴
    人有期徒刑2 年，又以上訴人未曾受有期徒刑以上刑之宣告
    ，只因一時思慮不周，致罹刑章，料經此偵審程序，當知所
    警惕，信無再犯之虞，而認渠所受之宣告刑，以暫不執行為
    適當，併以宣告緩刑4 年，並附加應向公庫支付30萬元之條
    件，以啟自新等情，本院認原審已斟酌刑法第57條所規定之
    一切量刑事由，且所量處之刑度尚屬適當。上訴人雖提出上
    開高雄縣鳳山市瑞竹里里長出具無工作證明書及里辦公室證
    明書、不動產買賣契約書、財政部臺灣省南區國稅局96、97
    年度綜合所得稅各類所得資料清單、財產歸屬資料清單、本
    票影本等事證，欲證明渠家貧、養家活口艱困、無力負擔等
    情，惟查上訴人所提上開事證均尚難據此率認上訴人就上開
    應支付國庫之30萬元金額確已無力繳納分文，而上訴人之個
    人資力、老父纏病在身及子女自顧不暇等陳詞，亦均非得據
    為豁免、減輕刑罰之法定事由；而上訴人詐騙金額高達數百
    萬元，本有加以從重處罰必要，惟原審從輕量刑並宣告緩刑
    ，僅於諭知緩刑時應附加應支付國庫30萬元之條件，實無任
    何不妥之處。另上訴人雖片面指摘原判決量刑不當，惟就渠
    詐騙行徑，於本院審理中卻毫無悔悟意思之展現，僅一昧冀
    圖卸免上開緩刑所附應支付國庫金額之條件，尚難憑取。從
    而，本院認原審判決量刑仍屬妥適，本案實無豁免、減輕原
    審宣告緩刑所附加應支付國庫金額之正當合理事由，是上訴
    人以要求卸免上開緩刑所附應支付國庫金額為由而提起上訴
    ，尚無理由，應予駁回。
據上論斷，應依刑事訴訟法第455 條之1 第1 項、第3 項、第36
4 條、第368 條、第373 條、第273 條之1 第1 項，判決如主文
。
本案經檢察官甲○○到庭執行職務。
中    華    民    國    98    年    8     月    31    日
                  刑事第八庭  審判長  法  官  洪能超
                                      法  官  蔣志宗
                                      法  官  林建鼎
以上正本證明與原本無異。
不得上訴。
中    華    民    國    98    年    9     月    3     日
                                      書記官  林秀敏
附件：本院98年度審簡字第1797號刑事簡易判決乙件。
臺灣高雄地方法院刑事簡易判決        98年度審簡字第1797號
公  訴  人  臺灣高雄地方法院檢察署檢察官
被      告  乙○○  男  50歲（民國○○年○月○日生）
                    身分證統一編號：Ｚ000000000號
                    住高雄縣鳳山市○○路210巷13號
上列被告因偽造文書等案件，經檢察官提起公訴（98年度偵字第
214 號、98年度偵字第215號），本院依簡易判決處刑如下：
    主  文
乙○○行使偽造私文書，足以生損害於他人，處有期徒刑貳年。
緩刑肆年，並向國庫支付新臺幣參拾萬元。
    事實及理由
一、本件犯罪事實及證據，均引用檢察官起訴書之記載（如附件
    ）。並補充、更正： (一)被 告所召募如起訴書附表所載之
    合會，其中部分合會之會單，均載明自民國97年2 月6 日起
    至97 年2月12止，開標日順延1 週。準此，被告所提供之冒
    標會款資料，如被告記載於該期間內得標，應係誤載，應往
    後順延1 會。 (二)被 告於本院準備程序中自白犯罪。
二、按我國民間互助會，係由會首招募會員參加所組成，每於標
    會時，通常由欲標取會款之會員，在空白紙條上，或僅書立
    其姓名、綽號及數字者，甚或只書寫數字而未書立其姓名、
    綽號，另以言詞等方法表示係何會員所出具者，則依習慣或
    特約均足以辨明係該會員以所書寫數字為標息金額參加競標
    之標單，自應以準私文書論（最高法院89年度台上字第1319
    號判決參照）。本件被告利用各合會開標時，在高雄縣鳳山
    市○○路210 巷13號住處內，在空白紙上，書立虛構會員姓
    名、綽號及標息，偽造依習慣或特約足以表示係由會員參與
    競標之一定用意之投標單，旋即持之以行使競標而得標，致
    各該活會會員均陷於錯誤而交付會款。核其所為，係犯刑法
    第216 條、第220 條第1 項、第210 條之行使偽造準私文書
    罪、第339 條第1 項之詐欺取財罪。被告偽造署押行為，係
    偽造準私文書行為之一部，又被告偽造準私文書復持以行使
    ，偽造準私文書之低度行為應為行使之高度行為所吸收，均
    不另論罪。被告每次偽造投標單冒標得標後，向多數活會會
    員詐取財物，侵害多數人法益，係一行為觸犯數個相同詐欺
    取財罪名，為同種想像競合犯，應依刑法第55條規定，從一
    重處斷。另被告為詐取合會會款而冒標，並於冒標後即緊密
    實行詐取會款，雖其冒標之時地與詐取會款之時地，在自然
    意義上非完全一致，然二者仍有部分合致，且犯罪目的單一
    ，依一般社會通念，認應評價為一罪方符合刑罰公平原則，
    如予數罪併罰，反有過度處罰之疑，與人民法律感情亦未契
    合；是於牽連犯廢除後，適度擴張一行為概念，認此情形係
    為一行為觸犯數罪名之想像競合犯，方屬適當。因此被告各
    次冒標後，接續向各活會會員詐取會款，係屬想像競合犯，
    應從重各論以行使偽造準私文書罪。再者，數行為於同時同
    地或密切接近之時地實施，侵害同一之法益，各行為之獨立
    性極為薄弱，依一般社會健全觀念，在時間差距上，難以強
    行分開，在刑法評價上，以視為數個舉動之接續施行，合為
    包括之一行為予以評價，較為合理，則屬接續犯，而為包括
    之一罪。本件被告自96年12月起至97年6 月止，先後冒標達
    58次，各月冒標次數各為4 次、7 次、5 月、12次、16次、
    9 次、5 次，各次冒標時間介於同日至14日之間，被告顯係
    在相當密接之時地，侵害同一法益，是依前開說明，被告先
    後多次行使偽造準私文書之犯行，屬接續犯，應論以一罪。
    檢察官認被告所犯行使偽造準私文書及詐欺取財2 罪間，應
    數罪併罰，容有誤會。爰審酌民眾參與合會之目的，或為儲
    蓄，或藉以籌措財源以應急，被告竟為圖己利，多次冒用會
    員名義偽造載有競標利息之標單參與競標，詐取會款近新臺
    幣400 萬元，致告訴人多年積蓄、省吃儉用之辛苦血汗錢，
    血本無歸，求償無門，影響所及，並造成許多家庭因而陷入
    困境，行為惡害非輕。惟念及被告犯後坦承犯行，且前未曾
    受有期徒刑以上刑之宣告，有臺灣高等法院被告前案紀錄表
    在卷可憑；並參以被告迄今已與多數告訴人達成和解，有調
    解書附卷可參，及詐騙金額非微等一切情狀，量處被告有期
    徒刑2 年。又被告未曾受有期徒刑以上刑之宣告，有臺灣高
    雄地方法院檢察署刑案資料查註紀錄表、臺灣高等法院被告
    前案紀錄表在卷可憑，其因一時思慮不周，致罹刑章，料其
    經此偵審程序，當知所警惕，信無再犯之虞，本院認其所受
    之宣告刑，以暫不執行為適當，爰併以宣告緩刑4 年，並向
    公庫支付新臺幣30萬元，以啟自新。至偽造之標單，雖為被
    告所有供犯本罪所用之物，惟因被告已於冒標後，將標單丟
    棄，業據被告供陳明確（詳本院訴字卷第19頁），爰不宣告
    沒收之。再者，由於前開標單既已滅失，則該標單之偽造之
    帽標會員署名，自毋庸再宣告沒收，附此敘明。
三、應依刑事訴訟法第449 條第2 項、第454 條第2 項，刑法第
    第216 條、第220 條第1 項、第210 條、第339 條第1 項、
    第55條、第74條第1 項第1 款、第2 項第4 款，刑法施行法
    第1 條之1 ，判決如主文。
四、如不服本判決，應於判決送達之日起10日內向本院提出上訴
    書狀。
中    華    民    國    98    年    4     月    27    日
                  高雄簡易庭    法  官  方百正
以上正本證明與原本無異。
中    華    民    國    98    年    4     月    27    日
                                書記官  黃園芳
附錄本判決論罪科刑法條：
刑法第216 條
行使第210 條至第215 條之文書者，依偽造、變造文書或登載不
實事項或使登載不實事項之規定處斷。
刑法第210 條
偽造、變造私文書，足以生損害於公眾或他人者，處5 年以下有
期徒刑。
刑法第220 條第1 項
在紙上或物品上之文字、符號、圖畫、照像，依習慣或特約，足
以為表示其用意之證明者，關於本章及本章以外各罪，以文書論
。
刑法第339 條第1 項
意圖為自己或第三人不法之所有，以詐術使人將本人或第三人之
物交付者，處5 年以下有期徒刑、拘役或科或併科1,000 元以下
罰金。


司法院資訊處製作；財團法人民間司法改革基金會備份。
